【裁判字號】    94,簡上,70
【裁判日期】    950308
【裁判案由】    偽造文書
【裁判全文】
臺灣苗栗地方法院刑事判決              94年度簡上字第70號
上  訴  人  乙○○
即  被  告
上列被告因偽造文書案件，上訴人不服本院簡易庭中華民國94年
9 月29日94年度苗簡字第482 號第一審簡易判決（聲請簡易判決
處刑案號：94年度偵字第971 號），提起上訴，本院管轄第二審
之合議庭判決如下：
      主  文
原判決撤銷。
乙○○明知為不實之事項，而使公務員登載於職務上所掌之公文
書，足以生損害於公眾及他人，處拘役伍拾玖日，如易科罰金，
以參佰元折算壹日。
      事  實
一、緣乙○○於民國87年4 月20日以新臺幣（下同）50萬元之代
    價，將其所有坐落於苗栗縣卓蘭鎮○○○段1616地號土地售
    予甲○○。惟因買賣當時甲○○並無自耕農身份，依土地法
    之規定不能取得上開農地之所有權。但乙○○與甲○○共謀
    ，將上開土地，虛偽設定抵押權與甲○○，同時將該筆土地
    之所有權狀，交付予甲○○保管，並使承辦之苗栗縣大湖鄉
    地政事務所人員陷於錯誤，將上開1616地號土地登記抵押權
    人為甲○○的不實事項，登載於職務上所掌管之公文書上（
    乙○○、甲○○涉嫌上述使公務員登載不實之犯行部分，未
    經起訴）。嗣後因為甲○○陸續向乙○○借貸，並言明將上
    述土地賣還予乙○○，而於91年6 月20日，委託不知情代書
    林岳庭，塗銷前述土地上之抵押權登記，甲○○亦將該土地
    所有權狀交還予乙○○。嗣經甲○○一再向乙○○表明，欲
    利用上述土地所有權狀向友人借錢，乙○○遂將該土地所有
    權狀交付予甲○○保管使用。惟乙○○事後為將係前述地出
    賣予張聖輝，經請求甲○○返還係爭土地之所有權狀遭拒。
    其明知該土地所有權狀並未遺失，竟基於使公務人員登載不
    實之犯意，逕行書立土地所有權狀，於92年6 月9 日在卓蘭
    滅失之不實內容切結書，委託不知情之代理人詹愛純，於92
    年6 月10日，向苗栗縣大湖地政事務所申請補發土地所有權
    狀，致使該所不知情之承辦人員於92年6 月11日，將上述土
    地所有權狀滅失之不實事項，登載於職務上所掌管之「公告
    」公文書上，並向不特定人公告之。嗣於30日期滿無人異議
    ，由承辦人員於地籍管理之電腦內，登載書狀補給之電磁紀
    錄後，將前述土地所有權狀補發給乙○○，而足以生損害於
    保管權狀之甲○○權益及大湖地政事務所製發上開公告及不
    動產資料管理之正確性。
二、案經甲○○訴由苗栗縣警察局大湖分局報告臺灣苗栗地方法
    院檢察署檢察官偵查後聲請逕以簡易判決處刑。
      理  由
一、本件被告乙○○，對於上述犯罪事實，迭於警詢、檢察官偵
    查及本院審理時坦承不諱，核與告訴人甲○○指訴之情節相
    符，且有臺灣省苗栗縣土地登記簿、苗栗縣大湖地政事務所
    94年4 月6 日大地一字第0940001972號函暨所附土地登記申
    請書、切結書等文件、大湖地政事務所92年6 月11日公告、
    土地登記通知書、苗栗縣大湖地政事務所94年5月13日大地
    一字第0940002779號函暨所附卓蘭鎮○○○段1616地號土地
    之公務用土地登記簿全部資料1 份在卷可憑。其自白與犯罪
    事實相符，其使公務員登載不實之犯行，洵堪認定。
二、核被告乙○○所為，係犯刑法第214 條之使公務員登載不實
    罪。又被告係委託不知情之代理人詹愛純，於92年6 月10日
    向苗栗縣大湖地政事務所申請補發土地所有權狀，而使該地
    政事務所不知情之公務員將上開所有權狀「滅失」之不實事
    項登載於職務上所掌管之公文書上，應為刑法第214 條罪之
    間接正犯。本件被告乙○○犯罪事證既臻明確，原審法院據
    以論罪科刑固非無見。惟查，但原審疏將檢察官未起訴之被
    告乙○○，就其所有坐落於苗栗縣卓蘭鎮○○○段1616地號
    之土地，虛偽設定抵押權予甲○○，並使不知情之公務員，
    將前述不實事項登載於所掌公文書之犯行部分，予以論罪科
    刑。而被告上述於87年間之使公務員登載不實的犯行，與本
    件91年間使公務員登載不實之犯行，犯罪時間相隔甚遠，顯
    係基於各別的犯意為之，並無連續犯裁判上1 罪之關係乙節
    ，亦為原審所肯認。因此，原審將被告於被告於87年間之使
    公務員登載不實部分的犯行，予以論罪科刑，有未受請求之
    事項予以判決之違法，屬於訴外裁判，容有未洽。上訴人即
    被告以其不懂法律而觸法，業已知錯等事由，指摘原審判決
    不當，雖無理由，但原審判決既有前述的瑕疵可指，尚難予
    維持，自應由本院予以撤銷改判。爰審酌被告無前科紀錄，
    此有臺灣高等法院被告前案紀錄表1 份在卷可參，足見其素
    行良好。其因向甲○○取回上述土地所有權狀遭拒後，而謊
    稱土地所有權狀遺失，並委託不知情之代書申請補發所有權
    狀，實不足取，復衡酌其犯罪之動機、目的、手段及所造成
    之損害及犯罪後承認犯行之態度等一切情狀，量處如主文所
    示之刑，並諭知易科罰金之折算標準。
據上論斷，應依刑事訴訟法第455 條之1 第1 項、第3 項、第36
4 條、第369 條第1 項前段、第299 條第1 項前段，刑法第214
條、第41條第1 項前段，罰金罰鍰提高標準條例第1 條前段、第
2 條，判決如主文。
本案經檢察官黃智勇到庭執行職務。
中    華    民    國    95    年    3     月    8     日
                  刑事第三庭審判長  法  官  柳 章 峰
                                    法  官  吳 國 聖
                                    法  官  呂 曾 達
以上正本與原本無異。
本件不得上訴。
                                    書記官  陳 淑 華
中    華    民    國    95    年    3     月    8     日
附錄本判決論罪之法條：
中華民國刑法第214條
(使公務員登載不實罪)
明知為不實之事項，而使公務員登載於職務上所掌之公文書，足
以生損害於公眾或他人者，處3 年以下有期徒刑、拘役或500 元
以下罰金。


司法院資訊處製作；財團法人民間司法改革基金會備份。
